最高法院刑事判決　　　　　　　　　　　　　　　八十七年度台上字第三○八二號
　　上　訴　人　甲○○
右上訴人因盜匪等罪案件，不服台灣高等法院中華民國八十七年六月十六日第二審判
決（八十七年度上訴字第一八九三號，起訴案號：台灣台北地方法院檢察署八十五年
度偵字第八○五三號、八十六年度偵字第一○四號），提起上訴，本院判決如左：
    主  文
上訴駁回。
    理  由
一強劫財物未遂部分：
按刑事訴訟法第三百七十七條規定，上訴於第三審法院，非以判決違背法令為理由，
不得為之。是提起第三審上訴，應以原判決違背法令為理由，係屬法定要件。如果上
訴理由狀並未依據卷內訴訟資料，具體指摘原判決不適用何種法則或如何適用不當，
或所指摘原判決違法情事，顯與法律規定得為第三審上訴理由之違法情形，不相適合
時，均應認其上訴為違背法律上之程式，予以駁回。本件上訴意旨略稱：(一)上訴人至
南海火鍋店消費時，即先付款一千元（新台幣，下同），言明多退少補，足徵上訴人
並無強劫財物之意圖，上訴人當日因左手手術，剛上完石膏，雖上訴人慣用右手，但
行動仍有不便，如何制伏店內人員，使其心生畏懼﹖又當時店內鐵門業已拉下，上訴
人如欲強取財物，如何竟讓店內工作人員奪門而出﹖(二)原判決既認當時上訴人飲酒過
量，事後對行為當時之時段有失憶現象，又如何會有強取他人財物之意圖﹖本件純係
上訴人與友人至該南海火鍋店消費，因酒後失態，動手砸店，並與店內人員互毆所引
致之糾紛，上訴人當時係空手，雖曾喝令店內人員不得離去，但卻無任何強取財物之
意念，所為應僅觸犯妨害自由罪，非強盜罪云云。
惟查：原判決綜核被害人阮福理、余寶玉之指訴，證人廖逸如之證詞，共犯徐嘉龍之
供述，卷附驗傷診斷書、行政院國軍退除役官兵輔導委員會台北榮民總醫院之鑑定書
等證據，並參酌全案卷證資料，本於事實審法院推理之作用，認定上訴人有共同意圖
為自己不法所有，以強暴、脅迫致使不能抗拒而取他人之物未遂之犯行，及說明上訴
人當時之精神狀態如何已達精神耗弱之程度。其於該南海火鍋店消費時，雖已預付一
千元之帳款，如何仍無礙於強盜未遂罪刑之成立。及其左手雖上石膏，但右手仍可活
動自如，體型又較被害人高大，且係與徐嘉龍聯手毆擊，所為已足壓制被害人之抗拒
之理由。其採證認事，從形式上觀察，並無違背法令之情形。上訴意旨對原審之論斷
，究係違背如何之經驗法則或論理法則，亦未依據卷內資料為具體之指摘，徒憑己意
，指其已預付一千元之帳款，係因酒後失態，動手砸店，並與店內人員互毆，其當時
左手剛上石膏，行動不便，不足壓抑被害人之抗拒，無強盜意圖云云，係以自己之說
詞，對原審採證認事之適法行使，並已加說明之事項，漫指為違背法令，而為單純之
事實上爭辯，依首開說明，自非適法之第三審上訴理由，其上訴違背法律上之程式，
應予駁回。其牽連犯傷害罪部分，核屬刑事訴訟法第三百七十六條第一款之案件，依
該法條規定，既經第二審判決，不得上訴於第三審法院，牽連之重罪（強盜未遂）部
分，其上訴既不合法，無從為實體上判決，輕罪部分，自亦無從適用審判不可分之原
則，併為實體上審判，亦應從程序上予以駁回。
二妨害自由部分：
按刑事訴訟法第三百七十六條所列各罪之案件，經第二審判決者，不得上訴於第三審
法院，為該法條所明定。本件上訴人因妨害自由案件，原審係依刑法第三百零四條第
一項論處罪刑，該條項之罪，法定本刑為「三年以下有期徒刑、拘役或三百元以下罰
金」，核係屬刑事訴訟法第三百七十六條第一款之案件。依首開說明，既經第二審判
決，自不得上訴於第三審法院，上訴人對此部分竟復提起上訴，顯為法所不許，應併
予駁回。
據上論結，應依刑事訴訟法第三百九十五條前段，判決如主文。
中      華      民      國    八十七    年      九      月     十六     日
                              最高法院刑事第四庭
                                  審判長法官  莊  來  成
                                        法官  呂  潮  澤
                                        法官  謝  俊  雄
                                        法官  白  文  漳
                                        法官  蘇  振  堂
      右正本證明與原本無異
                                              書  記  官
中      華      民      國    八十七    年      九      月     十八     日
